臺灣高等法院刑事裁定
108年度上訴字第3300號
上  訴  人  
即  被  告  余松霖


選任辯護人  陳鳳暘法扶律師        
上  訴  人  
即  被  告  莊慶福


選任辯護人  方伯勳律師
            李建慶律師
上  訴  人  
即  被  告  郭進益


選任辯護人  洪巧玲律師
            林火炎律師
            林拔群律師
上  訴  人  
即  被  告  江福吉


選任辯護人  吳孟勳律師
上列上訴人因被告違反貪污治罪條例等案件，前經限制出境、出
海，本院裁定如下：
    主  文
余松霖、莊慶福、郭進益、江福吉均自民國壹佰零玖年拾月拾玖
日起，限制出境、出海捌月。
    理  由
一、查本院前認依卷內各項證據，上訴人即被告余松霖、莊慶福
    、郭進益、江福吉（以下合稱被告余松霖等4人），因涉犯
    貪污治罪條例第4條第1項第5款之違背職務收受賄賂及不正
    利益罪、第11條第4項之違背職務交付賄賂罪等，犯罪嫌疑
    重大，被告余松霖、莊慶福、江福吉等3人所犯係最輕本刑
    為10年以上有期徒刑；被告郭進益所犯係1年以上7年以下有
    期徒刑之罪，且罪數甚多，有相當理由足認被告余松霖等4
    人均有逃亡之虞。故為確保訴訟程序之進行及日後刑罰之執
    行，是有限制出境、出海之必要，爰裁定被告余松霖等4人
    均自民國109年2月19日起，限制出境、出海8月至109年10月
    18日止，合先敘明。
二、按被告犯罪嫌疑重大，而有下列各款情形之一者，必要時檢
    察官或法官得逕行限制出境、出海。但所犯係最重本刑為拘
    役或專科罰金之案件，不得逕行限制之：（一）無一定之住
    、居所者。（二）有相當理由足認有逃亡之虞者。（三）有
    相當理由足認有湮滅、偽造、變造證據或勾串共犯或證人之
    虞者。且審判中限制出境、出海每次不得逾8月，犯最重本
    刑為有期徒刑10年以下之罪者，累計不得逾5年；其餘之罪
    ，累計不得逾10年，刑事訴訟法第93條之2第1項、第93條之
    3第2項後段分別定有明文。次按限制出境、出海之處分，其
    目的在避免被告因出境、出海滯留他國，以保全國家追訴、
    審判或日後執行之順利進行。而審判中有無限制出境之必要
    ，屬事實審法院得依個案情節，審酌人權保障及公共利益之
    均衡維護，本於職權而為裁量之事項。至限制出境、出海之
    原因是否消滅，能否以其他方式替代而解除，亦俱屬事實審
    酌之問題（最高法院108年度台抗字第539號裁定意旨參照）
    。
三、經查：
　㈠本院審核現存相關卷證，並給予被告余松霖等4人及渠等選任
    辯護人陳述意見之機會後，現階段仍足認被告余松霖等4人
    涉犯貪污治罪條例第4條第1項第5款之違背職務收受賄賂及
    不正利益罪、第11條第4項之違背職務交付賄賂罪等，渠等
    犯罪嫌疑均屬重大。又前開被告余松霖、莊慶福、江福吉等
    3人所涉之貪污治罪條例第4條第1項第5款之違背職務收受賄
    賂及不正利益罪，係最輕本刑10年以上有期徒刑之重罪；被
    告郭進益涉犯第11條第4項之違背職務交付賄賂罪，為1年以
    上7年以下有期徒刑之罪，且被告余松霖、莊慶福、江福吉
    等3人分經原審判決應執行有期徒刑8年、11年6月、14年；
    並分別宣告褫奪公權2年、6年、7年在案；被告郭進益就不
    得易科罰金之有期徒刑部分應執行有期徒刑1年10月，得易
    科罰金之有期徒刑部分，應執行有期徒刑1年2月、褫奪公權
    1年在案，而審酌重罪常伴有逃亡之高度可能，而經判處重
    刑者以逃匿方式規避審判程序進行及刑罰執行之可能性更高
    ，此乃趨吉避凶、脫免刑責、不甘受罰之基本人性，是被告
    余松霖等4人除經重罪追訴外，同時業經判處如上述之刑度
    在案，依一般刑事科學之合理判斷，自有相當理由足認渠等
    有逃亡之虞。再者，本院權衡司法權之有效行使、公共利益
    之維護及被告等人之人身自由私益，斟酌比例原則，認在現
    階段如令被告余松霖等4人得以自由出境或出海，渠等藉機
    逃匿國外，以規避將來審判程序之進行及刑罰之執行的可能
    性實屬非低，考量此情，誠難以其他方式替代限制出境及出
    海，故為妥適保全後續審理程序之順利進行或日後刑罰之執
    行，仍有繼續限制被告余松霖等4人出境、出海之必要。
　㈡至被告郭進益之選任辯護人雖辯稱：因被告郭進益之小孩從
    軍，若經調查發現親屬被限制出境出海會影響其升遷，原審
    判決刑度甚低，故無限制出境、出海之必要，請求解除限制
    出境、出海云云，惟本院認被告余松霖等4人所涉之罪，在
    現階段仍屬嫌疑重大，且實有相當理由足認有逃亡之虞，已
    如前述。而被告郭進益依起訴書及原審判決書關於犯罪事實
    之記載，係開設賭場之主要角色，且其亦係屬行賄之要角，
    其所犯罪數甚多，難認無限制出境、出海之必要，被告郭進
    益上揭所陳各節，尚與其將來是否有藉由出境出海之機會逃
    匿國外之可能性，並無必然關聯，無從擔保日後審理或執行
    之順利進行，自難執此即認本件已無限制渠等出境、出海之
    必要性。是以，被告郭進益及其選任辯護人此部份所辯，尚
    難憑採。
五、綜上，本件限制出境、出海之原因及其必要性仍然存在，爰
    裁定被告余松霖等4人均自109年10月19日起，限制出境、出
    海8月。　　
據上論斷，應依刑事訴訟法第93條之2第1項第2款、第93條之3第
2項後段，裁定如主文。
中　　華　　民　　國　　109 　年　　10　　月　　7 　　日
　　　　          刑事第十九庭  審判長法  官　曾淑華
                                      法　官　王美玲
                                      法　官　許文章　
以上正本證明與原本無異。
如不服本裁定，應於收受送達後五日內向本院提出抗告狀。
                                      書記官  范家瑜
中　　華　　民　　國　　109 　年　　10　　月　　7 　　日